臺灣高等法院民事判決 
110年度上易字第793號
上  訴  人  張源瑾  
被  上訴人  林晏彤  
訴訟代理人  蔡尚樺律師
複  代理人  黃子容律師
上列當事人間請求返還借款事件，上訴人對於中華民國110年4月
8日臺灣桃園地方法院109年度訴字第1045號第一審判決提起上訴
，被上訴人並為聲明之減縮，本院於110年12月21日言詞辯論終
結，判決如下：
        主      文
上訴駁回。
第二審訴訟費用
（除確定部分外）由上訴人負擔。
原判決所命給付減縮為：「㈠上訴人張源瑾應給付被上訴人林晏
彤新臺幣壹佰萬元及自民國一一０年一月十五日起至清償日止，
按年息百分之五計算之利息。㈡上訴人張源瑾應給付被上訴人林
晏彤新臺幣貳萬元」。
        事實及理由
一、程序方面：
　　按當事人在第二審為訴之變更或追加，非經他造同意，不得
    為之，此觀民事訴訟法第446條第1項前段規定自明。查被上
    訴人於原審聲明：「上訴人應給付被上訴人新臺幣（下同）
    102萬元及自民國110年1月15日起至清償日止，按年息百分
    之五計算之利息」，已獲勝訴判決，嗣於本院減縮聲明：「
　　㈠上訴人應給付被上訴人100萬元及自110年1月15日起至清償
    日止，按年息百分之五計算之利息。㈡上訴人應給付被上訴
    人2萬元」（見本院卷第80頁）；業經上訴人於本院110年12
    月21日言詞辯論期日同意其減縮（見本院卷第128頁），是
    以前開遭減縮部分並非本院審理範圍，先予說明。
二、被上訴人主張：上訴人於民國（下同）103年3月14日向伊借
    款新臺幣（下同）100萬元，伊按照上訴人指示，將100萬元
    匯入訴外人振展工程股份有限公司（下稱振展公司，原名光
    鋐工程有限公司，於107年7月24日變更名稱為振展公司）帳
    戶。兩造約定還款期為103年10月16日，上訴人遂交付票面
    日期103年10月16日、面額102萬元、票號0000000號、發票
    人為振展公司之支票1張（下稱系爭支票，當時發票人名稱
    仍為光鋐公司）以清償借款債務；然伊遵期提示卻未獲付款
    。爰依借款返還請求權，訴請：㈠上訴人應給付伊100萬元及
    自110年1月15日起至清償日止，按年息百分之五計算之利息
    。㈡上訴人應給付伊2萬元等語（未繫屬本院部分，不予贅述
    ）。
三、上訴人則以：伊向被上訴人商借100萬元未獲同意，被上訴
    人也未曾交付借款。伊並非振展公司實際負責人，該公司於
    103年3月14日收到訴外人裕彪鋼鐵有限公司（下稱裕彪公司
    ）匯款100萬元，並非被上訴人借款。系爭支票也無從證明
    被上訴人對伊有100萬元借貸債權存在等語，資為抗辯。
四、原審就被上訴人前開請求，判決：㈠上訴人應給付被上訴人1
    00萬元及自110年1月15日起至清償日止，按年息百分之五計
    算之利息；㈡上訴人應給付被上訴人2萬元（未繫屬本院部分
    ，不予贅述）。上訴人提起上訴並聲明：㈠原判決（除確定
    部分外）廢棄；㈡上開廢棄部分，被上訴人在第一審之訴駁
    回。被上訴人答辯聲明： 上訴駁回。
五、兩造不爭執事項：（見本院卷第120-121、58頁）
  ㈠裕彪公司於103年3月14日匯款100萬元至振展公司（當時名為
    光鋐公司）帳戶，匯款代理人為被上訴人（見原審卷47頁匯
    款單、第57-61頁公司變更登記表）。
　㈡振展公司（當時名為光鋐公司）開立面額102萬元之系爭支票
    ，嗣經提示但未獲付款（見原審卷第9、11頁支票與退票理
    由單）。
六、被上訴人主張其於103年3月14日借款100萬元予上訴人，上
    訴人遂交付系爭支票還款，但是系爭支票經提示卻不獲付款
    （見本院卷第112-113頁）。為上訴人所否認。經查：
　㈠按「稱消費借貸者，謂當事人一方移轉金錢或其他代替物之
    所有權於他方，而約定他方以種類、品質、數量相同之物返
    還之契約」，民法第474條定有明文。次按「當事人主張有
    利於己之事實者，就其事實有舉證之責任」、「當事人主張
    之事實，經他造於準備書狀內或言詞辯論時或在受命法官、
    受託法官前自認者，無庸舉證」，民事訴訟法第277條前段
    、第279條第1項亦分別定有明文。
　㈡被上訴人於原審最初以振展公司（法定代理人張千振、上訴
    人為訴訟代理人）為被告，嗣於109年12月29日具狀追加上
    訴人為被告，後於原審110年3月18日言詞辯論期日撤回對振
    展公司起訴（見原審卷第118、132頁）。嗣被上訴人於前開
    庭期主張：「錢是被告張源瑾跟我借的，要我匯到光鋐公司
    的戶頭，他開光鋐公司的票給我還錢」，上訴人則陳稱：「
　　錢是我跟原告借的，我沒有指定原告匯到哪一個帳戶」、「
　　（問：提示起訴狀證物2、3，原告主張證物2的支票是為了
    償還向原告借款所開的票，被告有何意見？）當時原告昶盛
    公司跟光鋐公司有往來，原告每個月都要計價，原告跟光鋐
    公司會計說你們老闆有欠100萬，要求會計開一張100萬支票
    做憑證，會計有跟我講，所以最後有講好這張票是憑證，不
    要提示取款，當時沒有說什麼時候要還錢」等語（見原審卷
    第130-131頁筆錄）。上訴人且以振展公司訴訟代理人身分
    於原審109年10月26日庭期陳稱：「我是被告張千振的父親
　　，光鋐工程有限公司及昌慶營造是我負責的，這件事是我經
    手的」（見同卷第86頁筆錄）。綜觀上訴人所陳，業已自認
    其向被上訴人商借100萬元，嗣被上訴人向振展公司會計表
    示老闆欠款100萬元，要求該公司開立系爭支票，會計即向
    上訴人（振展公司實際負責人）報告此事。衡諸常情，若是
    兩造並無100萬元借貸關係，上訴人於會計向其報告時，理
    當應說明其個人並無借款債務，且振展公司不必提供系爭支
    票做為憑證等情。然而，上訴人既自認會計向其報告此情，
    振展公司且據以開立系爭支票做為借款憑證等情；核與被上
    訴人主張借款情形相符，堪認被上訴人主張為真正。
　㈢至於上訴人辯稱在原審並未自認借款債務，當時沒看到匯款
    單，不知被上訴人以何帳戶匯款；且其職務僅為訴外人昌慶
    營造股份有限公司（下稱昌慶公司）工地主任云云（見本院
    卷第120-121、59頁）。惟原審於110年3月18日庭期提示系
    爭支票與退票理由單時，上訴人立即向承審法官說明會計向
    其報告被上訴人出面主張借款債權，振展公司遂開立系爭支
    票功能係做為憑證等語；則上訴人於本院無端翻異前詞，復
    未舉證證明與事實不符，已難採信。參以上訴人曾以振展公
    司訴訟代理人身分表示：「…錢是我借的，當時我向原告說
    先借我公司100 萬元，原告就匯到公司的帳號，原告之前跟
    光鋐工程有限公司有生意往來，也知道帳號」（見原審卷第
    107頁筆錄），核與其在原審110年3月18日庭期自認情節相
    符；是上訴人於本院所辯，洵無可採。
　㈣至於被上訴人以裕彪公司名義匯款100萬元至振展公司帳戶，
    係被上訴人交付系爭借款之方式，並不影響兩造間100萬元
    借款關係之存在；上訴人以此置辯，亦無可採。
　㈤綜上，兩造間確於103年3月14日成立100萬元借貸法律關係
　　，且上訴人交付系爭支票做為借款憑證。又系爭支票面額為
    102萬元、票面日期為103年10月16日，則被上訴人主張兩造
    約定系爭借款清償期為103年10月16日，屆期上訴人應返還1
    00萬元借款本息並加計2萬元（見本院卷第129、80頁），未
    逾系爭支票票款，應符兩造間約定，核屬可信。
七、綜上所述，被上訴人依據借款返還請求權，訴請：「㈠上訴
    人應給付被上訴人100萬元及自110年1月15日起至清償日止
    ，按年息百分之五計算之利息；㈡上訴人應給付被上訴人2萬
    元」，洵屬正當，應予准許。是則原審判命上訴人如數給付
    ，於法並無違誤。上訴意旨指摘原判決此部分為不當，求予
    廢棄改判，為無理由，應予駁回。又被上訴人已就原判決所
    命給付減縮如上，爰諭知如主文第3項所示。
八、上訴人表明「原審卷第90-92頁簽署『白』字樣之收據」毋庸
    進行調查（見本院卷第60頁）。至上訴人所舉昌慶公司債權
    讓與資料（參見原審卷第134-164頁臺灣臺中地方法院105年
    度建字第43號判決書），與本件爭執無涉，本院亦無須調查
    。是以本件事證已臻明確，兩造其餘攻擊、防禦方法及證據
    ，經斟酌後，認均不足以影響本判決結果，自無逐一詳予論
    述之必要，併予敘明。
九、據上論結，本件上訴為無理由，依民事訴訟法第449條第1項
    、第78條，判決如主文。
中　　華　　民　　國　　111 　年　　1 　　月　　 4　　日
                  民事第十一庭  
                        審判長法  官  李慈惠
                              法  官  謝永昌
                              法  官  吳燁山
正本係照原本作成。
不得上訴。
中　　華　　民　　國　　111 　年　　1 　　月　　4 　　日
　　　　　　　　　　　　　    書記官  莊雅萍